【裁判字號】    88,上訴,1226
【裁判日期】    890113
【裁判案由】    懲治盜匪條例
【裁判全文】
臺灣高等法院高雄分院刑事判決    八十八年度上訴字第一二二六號
    上  訴  人
    即  被  告  戊○○
    指定辯辯人  本院公設辯護人  李佩娟
右上訴人因強盜案件，不服臺灣屏東地方法院八十八年度訴字第三九號中華民國八十
八年六月十一日第一審判決（起訴案號：臺灣屏東地方法院檢察署八十七年度偵字第
六二二五、第八一七０號，移送併辦案號：同檢察署八十八年度偵字第五十九號、八
十八年度偵字第一九００號），提起上訴，本院判決如左：
      主    文
原判決關於戊○○部分撤銷。
戊○○共同連續以脅迫致使不能抗拒而取他人財物，處有期徒刑拾壹年。勞力士陰陽
錶乙只應發還被害人（即事實欄四所載之不詳姓名成年男子）；玩具手搶壹支沒收。
      事    實
一、戊○○於民國七十八年間因竊盜罪，經臺灣高等法院臺南分院判處有期徒刑八月
    ，經本院裁定減刑減為有期徒刑四月，於八十年一月一日執行完畢（不構成累犯
    ）；又於八十二年間因違反麻醉藥品管理條例案件，經本院判處有期刑六年，並
    經最高法院駁回上訴確定，於八十六年四月間假釋出獄（執行完畢日期為八十九
    年七月十六日），仍不知悔改，在假釋中，復與己○○（另由原審通緝中）、李
    明陽（業經原審判處有期徒刑十一年確定）共同意圖為自己不法所有，並基於脅
    迫使人不能抗拒之概括犯意，連續於下列所載之時地強劫他人財物多次：
  (一)、八十七年九月四日下午三時二十分許，戊○○夥同李明陽、己○○，至屏東市
      ○○路維尼雄電動遊樂場，推由李明陽持酷似真槍之未具殺傷力之玩具手槍走
      向櫃台，戊○○、己○○亦趨前，由李明陽對店員丙○○、丁○○脅迫稱：「
      不要使我生氣，我會向你們開槍」，喝令彼等二人將櫃台內現金交出，致彼等
      二人不能抗拒，而交出櫃台內之現金五千元；李明陽又命己○○控制二名店，
      另命戊○○自停放於店外之做案車上取出破壞剪，供李明陽破壞電動玩具機具
      （毀損部分未據告訴），強取機具內現款（硬幣七千元），及九八格鬥天王王
      等電玩ＩＣ板共二面，得手後將強劫所得之ＩＣ板變賣得款一萬八千元，連同
      上開劫所得款項五千元，朋分花用殆盡。
  (二)、八十七年八月八月凌晨四時許，李明陽駕駛黑色ＢＭＷ自小客車搭載戊○○、
      李明陽，於行經高雄市○○○路與飛機路口時，見乙○○所駕駛之車牌ＸＬ－
      一六一六號拖板車亦停於路口等綠燈時，即由李明陽持前開玩具手槍至駕駛座
      ，抵住乙○○脅迫其將該拖板車順著中山路往前開，戊○○與己○○則駕駛上
      開ＢＭＷ自用小客車尾隨於後，於行經高雄市○○路口與中安路口時，李明陽
      喝令乙○○將拖板車停於路邊，並令其將該車後所拖之板架卸載，戊○○亦下
      車幫乙○○卸下板車，旋李明陽駕駛該拖板車車頭朝高速公路方向駛離現場，
      而戊○○與己○○則駕駛上開ＢＭＷ自用小客車尾隨逃逸。事後並將上開劫得
      之拖板車車頭變賣予綽號「阿祥」之人，得款十六萬元，戊○○、己○○各分
      得五萬三千元，李明陽分得五萬四千元（上開分得之款項均花用殆盡）。
  (三)、八十七年八月十三日上午三時許，由戊○○駕駛前開ＢＭＷ自用小客車搭載李
      明陽、己○○，至屏東縣新園鄉○○村○○路四九五號（雙園大橋往東港之路
      段），見莊金藏在其所有之車牌ＦＱ─六四五號大貨車內睡覺，即由李明陽持
      前開玩具手槍押住莊金藏，並脅迫其下車，且將車後之拖板卸下，再脅迫莊金
      藏上大貨車（板車）車頭（戊○○則坐在旁邊監視），並由李明陽駕該劫得之
      拖板車車頭迴轉往林園工業區方向行駛，己○○則駕上開自用小客車在後接應
      ，於駛至林園工業區（即雙園大橋旁）溪埔附近停車，旋命莊金藏下車，李明
      陽於戊○○、莊金藏二人下車後，即先駕駛劫得之上開拖車頭離去；旋由戊○○持李明陽於車上交付之前開玩具手槍命莊金藏往前走，待行至一段路後，戊○○則隨後搭乘己○○所駕駛之前開自用小客車逃逸。事後並將劫得之上開拖
      板車車頭變賣予綽號「阿祥」之人，得款十六萬元，戊○○、己○○各分得五
      萬三千元，李明陽分得五萬四千元（上開分得之款項均花用殆盡）。
  (四)、八十七年八、九月間某日，李明陽駕駛前開ＢＭＷ自用小客車搭載戊○○，至
      高屏大橋下之高雄縣大樹鄉○○路二號前，見不詳姓名成年男子手戴勞力士陰
      陽錶獨自站在其駕駛之賓士車駕駛座門外，即開車接近，該男子旋入其車內坐
      於駕駛座內，戊○○即下車趨前佯裝問路，旋主動開啟該賓士車後座車門，並
      即取出身上所攜帶之持前開玩具手槍脅迫該不詳姓名男子脫下手錶，得手後即
      搭上李明陽駕駛之上開ＢＭＷ自用小客車往九曲堂方向逃逸，事後戊○○向李
明陽稱會處理該手錶，即將之戴於其手上。
  (五)、嗣經警於屏東市○○路三二號維尼雄電動遊樂場內採集戊○○指紋，循線於八
      十七年十二月七日下午五時三十分許，在高雄縣鳳山市○○街三一號九樓、十
      樓梯間緝獲戊○○，而戊○○為警查獲後經警帶回警局訊問時，即將戴在其手
      上之贓物勞力士陰陽錶脫下藏置於警車座位下，嗣後經警取出並扣押之（待發
      還被害人）。又警方再循線於八十七年十二月十六日下午四時許，在高雄市小
      港區中國鋼鐵公司安管室前查獲己○○。並為警於另案扣得前開李明陽所有供
      前開犯罪所用之玩具手槍一枝。
二、案經丙○○訴由屏東縣警察局移送臺灣屏東地方法院檢察署檢察官偵查起訴，暨
    移送原審法院併案審理。
        理    由
一、上訴人即被告戊○○於本院審理期日經合法傳訊雖未到庭，惟其於原審審理中對
    於事實欄所載(四)之事實供認不諱，其與同案被告己○○雖均坦承有於事實欄(一)、
    (二)、(三)所載之時地與李明陽作案，並有分得贓款之事實，惟矢口否認有強盜之犯
    行，辯稱：我進去店內時不知李明陽拿槍，槍是李明陽拿的，也是他動手，我們
    當時在玩電動玩具云云。
二、然查：
  (一)被告戊○○與同案被告己○○如何於事實欄所載(二)、(三)所示時地強盜之事實，
      業據被告戊○○及同案被告己○○於警訊及檢察官偵訊中供述明確（見八十八
      年偵字第一九００號卷第三十頁背面、第三九頁，八十七年度偵字第八一七０
      號卷第三五頁，警卷(三)第三一頁背面、三四頁背面～三五頁、第四五頁背面、
      第五十頁背面～五一頁），核與同案被告李明陽於警訊及檢察官偵查中供述情
      節（見八十七年偵字第一九００號卷第三八頁背面、第三九頁甲面，八十七年
      度偵字第八一七０號卷第五三頁）暨被害人乙○○、莊金藏於警訊時指訴之情
      節相符（見警卷(三)第六十～六五頁）。同案被告李明陽於警訊時亦供稱：「：
      ：：我跳到那駕駛的後方用手槍押住他，另外戊○○、己○○一路跟在後方，
      到中山路與中安路口時，我叫那司機（指乙○○）把拖板卸下，再由戊○○陪
      司機同卸下拖板」、「：：：在東港橋路旁有一拖板車司機在睡覺，我們三人
      （指李明陽與戊○○、己○○三人）計劃由我拿那支玩具槍上車押住對方行搶
      後，他們二人在後接應，後來就由我依計劃帶那把玩具手槍跳上車，用玩具槍
      押住司機，後來那司機就醒了，我就叫那司機迴轉往雙園大橋邊小路開，進入
      後，我就叫那司機下車，而搶得該車車頭。」等語（見警卷(三)第四～六頁）；
      又被告戊○○曾於事實欄二所載時地下車幫司機乙○○卸下板車一事，亦經同
      案被告己○○於警訊時供明在卷（見警卷(三)第四頁背面），復有車輛竊盜、車
      牌失竊資料個別查詢表在卷（見警卷(三)第五九、六七頁）及前開李明陽所有供
      盜匪用之玩具手槍扣案可證，罪證明確，被告戊○○右揭事實欄所載(二)、(三)之
      強盜犯行均堪認定。
  (二)另被告戊○○如何與同案被告李明陽、己○○於事實欄所載一所載時地以強暴
      方式劫得維尼雄電動遊樂場所有之前開財物之事實，業據被害人維尼雄電動遊
      樂場之職員呂璧池、丁○○分別於警訊時及本院調查時指訴綦詳（見警卷(一)第
      三十～三五頁），被害人呂璧池於檢察官偵查中復指稱：「：：：另有一人己○○在我們後面控制我們行動：：：我們看他們帶槍不敢反抗」等語（見八十
      七年偵字八一七０號卷第十九～二十頁）；被告戊○○於警訊時亦供稱：「李
      明陽從腰際起一支手槍走向櫃台叫店員拿錢出來：：：這時我與己○○也走向
      櫃台：：：後來李明陽叫己○○看守二名店員，叫我到車上拿破壞剪」等語（
      見警卷(一)第五頁、警卷(三)第二三頁），同案被告己○○於警訊時亦供稱：「李
      明陽從腰際拿出手槍叫櫃檯的店員安靜，並拿出錢來，若不配合要店員好看：
      ：：然後李明陽叫我看守二名店員：：：而戊○○此時到ＢＭＷ（即做案之車
      ）上拿下破壞剪破壞電動機台鎖頭。」等語（見警卷(三)第四二頁），而被告戊○○於維尼雄遊樂場做案時在現場留有指紋，經內政部警政署刑事警察局鑑定
      ，經比對結果確與被告戊○○存檔之役男指紋相符，此亦有該警察局八十七年
      九月二十五日局紋字第六０七號指紋鑑定書乙份在卷可稽（見警卷(一)第二四～
      二八頁），復有前開李明陽所有供盜匪用之玩具手槍一把扣案可證，事證明確
      ，被告戊○○右揭事實欄所載一之強盜犯行亦堪認定。
  (三)又被告戊○○如何於事實欄所載(四)之時地，搶劫不詳姓名男子所有之前揭勞力
      士陰陽錶乙只，並如何於為警查獲，將上開劫得勞力士陰陽錶乙只藏置於警車
      上之座位下而事後為警取出扣押等情，迭據被告戊○○於警訊及原審偵審中供
      承不諱（見八十八年度偵字第一九００號卷第二九頁、第三十頁甲面，警卷(三)
      第二九頁背面～三一頁），核與同案被告李明陽於警訊供述情節相符（見警卷
      (三)第十二頁背面、十三頁甲面），復有強盜得手之勞力士錶一只及李明陽所有
      供盜匪用之前開玩具槍扣案可證，此部分罪證已臻明確，被告戊○○右揭事實
      欄所載(四)之強盜犯行亦堪認定。
  (四)被告戊○○選任辯護人雖於原審審理中辯護稱：本件警方移送之案由係恐嚇取
      財罪，尚非強盜罪，且無證據證明被害人已達不能抗拒之程度，所持之槍枝係
      玩具槍無殺傷力，應僅構成恐嚇取財罪云云。惟警員所移送偵辦之事實及引用
      之法條，常因警員未受完整之法律素養而致誤引，況本件檢察官亦以強盜罪起
      訴，法院本於審理事實之認定，具體適用適當之法條，自不受警察移送書之拘
      束。又共犯李明陽所持之槍枝，雖為玩具槍，然一般民眾未見識真槍，而現今
      坊間玩具槍每每製作精良酷似真槍，縱係未當場擊發，亦足以使被害人信為真
      槍，況被告等每做案或二人或三人，人多勢眾，又手持令人相信足以致命之武
      器，應可認前開被害人皆已達不能抗拒之程度，否則前開被害人若尚有自由意
      識而有反抗之能力，應不致如輕易得手，併此敘明。
    綜上所述，本件罪證已臻明確，被告戊○○前開所辯，係卸責之詞，不足採信，
    其右揭強盜犯行均堪認定。
三、核被告戊○○前開以脅迫手段，致使被害人不能抗拒，而劫取其財物之行為，係
    犯懲治盜匪條例第五條第一項第一款之盜匪罪。被告戊○○就前開事實欄(一)、(二)
    、(三)所載之強盜犯行，與李明陽、己○○彼此間；就前開事實欄(四)所載之強盜犯
    行，與李明陽彼此間，有犯意之聯絡及行為之分擔，俱為共同甲犯。被告戊○○
    先後四次強盜犯行，時間緊接，手法相同，所犯又係犯罪構成要件相同之罪，顯
    係基於概括之犯意反覆為之，為連續犯，應依刑法第五十六條之規定以一罪論，
    並依法就法定刑為有期徒刑部分加重其刑（按法定刑為無期徒刑部分，依法不得
    加重其刑）。公訴人就被告如事實欄所載(二)、(三)、(四)所載之強盜犯行，雖未起訴
    ，惟此部分與公訴人起訴部分，係基於概括之犯意反覆為之，為連續犯，屬裁判
    上一罪關係，為起訴效力所及，法院自得併予審理，附此敘明。
四、原審據以論處被告戊○○罪刑，固非無見，惟查：(一)被告戊○○連續犯懲治盜
    匪條例第五條第一項之罪，原審依連續犯論處，固無不合，然此項罪名法定最重
    本刑為無期徒刑部分，依刑法第六十五條第一項規定不得加重，原判決依連續犯
    規定併予加重其刑，依法自有未合。(二)被告等係於八十七年八月十三日上午三
    時許劫得被害人莊金藏所有之拖車車頭，已據被害人莊金藏於警訊時指訴綦詳（
    見警卷(三)第六三頁），原判決事實欄竟載該次犯罪時間為八十七年六、七月間某
    日，事實之認定亦有違誤。(三)依懲治盜匪條例第七條第一項規定，盜匪所得之
    財物，應發還被害人，而原判決疏漏未諭知前開扣得之勞力士陰陽錶乙只應發還
    被害人，依法亦有未合。被告戊○○空言上訴，指摘原判決不當，雖無理由，惟
    原判決既有上開之瑕疵，自應由本院將原判決此部分撤銷改判。爰審酌被告戊○○有事實欄所載之前科，此有臺灣屏東地方法院檢察署刑案資料查註紀錄表在卷
    可按，足見其平日素行非佳，其僅為貪圖一時不法利益，而罹犯前開強盜犯行，
    已嚴重危害社會秩序，惟念其犯後坦承部分犯行，犯後態度尚佳等一切情狀，量
    處如原審所處之有期徒刑十一年。被告戊○○前開劫得之勞力士陰陽錶乙只，依
    懲治盜匪條例第七條第一項規定併諭知應發還被害人（即事實欄四所載之不詳姓
    名男子）。至被告戊○○等三人盜匪所得之財物（除勞力士手錶外）均已花用殆
    盡，據被告戊○○及共犯己○○等供明在卷，爰不為沒收或發還被害人之諭知。
    另扣案之玩具手槍為共犯李明陽所有，且係供盜匪犯罪所用之物，爰依刑法第三
    十八條第一項第二款規定併宣告沒收。
五、被告戊○○於本院審理期日經合法傳喚，無甲當理由不到庭，依法不待其陳述，
    逕行判決。至同案被告己○○、盧天鵬部分，均經原審判決確定，自不另論列，
    併此敘明。
據上論結，應依刑事訴訟法第三百六十九條第一項前段、第三百六十四條、第三百七
十一條、第二百九十九條第一項前段，懲治盜匪條例第五條第一項第一款、第七條第
一項、第八條，刑法第十一條前段、第二十八條、第五十六條、第三十八條第一項第
二款，判決如主文。
本案經檢察官劉翼謀到庭執行職務。
中      華      民      國    八十九    年      一      月     十三     日
                                  臺灣高等法院高雄分院刑事第四庭
                                      審判長法官  莊  鎮
                                            法官  陳啟造
                                            法官  蕭權閔
右甲本證明與原本無異。
如不服本判決，應於判決送達後十日內向本院提出上訴狀，其未敘述理由者並應於提
出上訴狀後十日內向本院補提理由書（應附繕本）。
                                          書記官  黎  珍
中      華      民      國      八十九    年      一    月     十七     日
附錄本判決論罪科刑法條：
懲治盜匪條例第五條第一項第一款
  有左列行為之一者，處無期徒刑或七年以上有期徒刑：
  一、意圖為自己或第三人不法所有，以強暴、脅迫、藥劑、催眠術或他法致使不能
      抗拒而取他人之物或使其交付者。
                                                                        Ｄ


司法院資訊處製作；財團法人民間司法改革基金會備份。
